臺灣高等法院民事判決
109年度重勞上字第30號
上  訴  人  許唯薪（原名許惠卿）

訴訟代理人  詹豐吉律師
複 代理 人  鐘煒翔律師
被 上訴 人  玄連有限公司

法定代理人  李玄碩  
訴訟代理人  楊灶律師
被 上訴 人  青聿頁股份有限公司

法定代理人  葉裕清  
被 上訴 人  青聿頁日式美食股份有限公司

法定代理人  范姜明正
上二人共同
訴訟代理人  王永春律師
上列當事人間請求確認僱傭關係存在等事件，上訴人對於中華民
國109年3月20日臺灣臺北地方法院108年度重勞訴字第26號第一
審判決提起上訴，並為訴之擴張，本院於111年5月3日言詞辯論
終結，判決如下：
    主      文
原判決關於駁回上訴人後開第二、三、四項之訴部分，及該部分
假執行之聲請，暨訴訟費用之裁判均廢棄。
確認上訴人與被上訴人玄連有限公司間之僱傭關係存在。
被上訴人玄連有限公司應自民國一０八年三月六日起至上訴人復
職之日止，按月於次月五日給付上訴人新臺幣伍萬貳仟元，及自
應給付之翌日即次月六日起至清償日止，按週年利率百分之五計
算之利息。
被上訴人玄連有限公司應自民國一０八年三月六日起至上訴人復
職之日止，按月於次月底前提繳新臺幣參仟壹佰捌拾元，至上訴
人於勞工保險局設立之勞工退休金個人專戶。
上訴人其餘之上訴、擴張之訴及假執行之聲請均駁回。
第一審、第二審（含擴張之訴）訴訟費用，由被上訴人玄連有限
公司負擔十分之九，餘由上訴人負擔。
本判決第三、四項部分得假執行，但被上訴人玄連有限公司如各
按月以新臺幣伍萬貳仟元、新臺幣參仟壹佰捌拾元為上訴人預供
擔保，得免為假執行。
    事實及理由
壹、程序方面
按「當事人喪失訴訟能力或法定代理人死亡或其代理權消滅者
  ，訴訟程序在有法定代理人或取得訴訟能力之本人，承受其訴
  訟以前當然停止」、「第一百六十八條至第一百七十二條及前
  條所定之承受訴訟人，於得為承受時，應即為承受之聲明」，
  民事訴訟法第170條、第175條第1項分別定有明文。被上訴人
  青聿頁日式美食股份有限公司（下稱青聿頁日式美食公司）之
  法定代理人原為葉裕清，嗣變更為范姜明正，茲據范姜明正聲
  明承受訴訟，有民事聲明承受訴訟狀、民事委任狀附卷可稽（
  見本院卷第323-326頁），核無不合，應予准許。
次按於第二審程序中為訴之變更或追加，非經他造同意，不得
  為之，但擴張或減縮應受判決事項之聲明，不在此限，觀諸民
  事訴訟法第446條第1項、第255條第1項第3款規定自明。經查
  ：上訴人於原審請求㈠確認僱傭關係存在，㈡被上訴人應自民國
  108年3月6日起至上訴人復職之日止，按月次月5日給付上訴人
  新臺幣（下同）5萬2,000元，及各自次月6日起至清償日止，
  按週年利率5%計算之利息；㈢被上訴人應自108年3月6日起至上
  訴人復職之日止，按月於次月底提繳勞工退休金3,180元至上
  訴人於勞工保險局之勞工退休金個人專戶（下稱勞退專戶）。
  嗣於本院審理時，就原請求被上訴人共同給付之上開第㈡、㈢項
  聲明，變更為被上訴人應各自給付，並聲明如其中一被上訴人
  已給付或提繳，在給付或提繳之範圍內，其他被上訴人同免給
  付或提繳之義務，是上訴人前揭變更聲明核屬係擴張應受判決
  事項之聲明，自屬合法，應予准許。
被上訴人玄連有限公司（下稱玄連公司）經合法通知，未於言
  詞辯論期日到場，核無民事訴訟法第386條各款所列情形之一
  ，爰依上訴人之聲請，由其一造辯論而為判決。
貳、實體方面
本件上訴人於原審起訴及本院主張： 
㈠伊自100年6月13日起在天命庵串燒徐州店（設臺北市○○區○○路0
  0號，下稱徐州店）工作，嗣因徐州店結束營業，伊工作地點
  自108年2月1日起改在花博店（設臺北市○○區○○街0號，下稱花
  博店）。徐州店及花博店均由被上訴人青聿頁股份有限公司（
  下稱青聿頁公司）、青聿頁日式美食公司開設，106年6月起由
  玄連公司承接經營，伊之勞工保險投保單位及勞工退休金提繳
  單位先後為青聿頁公司、青聿頁日式美食公司、玄連公司，工
  作由玄連公司法定代理人李玄碩及其配偶朱翠蓮指揮監督。惟
  玄連公司於108年3月5日以伊違反勞動契約或工作規則情節重
  大為由，依勞動基準法（下稱勞基法）第12條第1項第4款規定
  向伊預告翌日終止兩造間勞動契約（下稱系爭勞動契約）；玄
  連公司終止系爭勞動契約時，未表明具體事實，且未先命伊改
  善，違反解僱最後手段性原則，其終止不合法，兩造間僱傭關
  係仍存在；伊離職前每月工資5萬2,000元，爰依系爭勞動契約
  之約定、民法第487條前段、勞工退休金條例（下稱勞退條例
  ）第6條第1項、第14條第1項之規定，請求被上訴人自108年3
  月6日起按月發給工資5萬2,000元及提繳退休金3,180元等情。
  並聲明：⒈確認上訴人與被上訴人間僱傭關係存在。⒉被上訴人
  應各自108年3月6日起至上訴人復職之日止，按月於次月5日給
  付上訴人5萬2,000元，及各自次月6日起至清償日止，按週年
  利率5%計算之利息，如其中一被上訴人已給付，在給付之範圍
  內，其他被上訴人同免給付之義務。⒊被上訴人應各自108年3
  月6日起至上訴人復職之日止，按月提繳勞工退休金3,180元至
  勞退專戶，如其中一被上訴人已提繳，在提繳之範圍內，其他
  被上訴人同免給付或提繳之義務。⒋第二項聲明，願供擔保請
  准宣告假執行。
㈡玄連公司既已向伊表示單方終止契約而無保留商議之空間，無
  從再以合意資遣方式終止契約，本件無論就當事人主觀或客觀
  上均無所謂合意終止之情形，玄連公司終止契約並未明確終止
  權行使之「事由及依據」，本件真實解僱事由僅有無故頂撞主
  管一項，其餘事由皆為臨訟增列，其終止契約並不合法。縱認
  被上訴人得違法增列無故早退、擅自計算出勤時數等為終止勞
  動契約之事由，惟被上訴人所捏造伊有無故早退、擅自計算出
  勤時數、擅自做成打卡紀錄、核發自己之全勤獎金等四項解僱
  事由，均已罹於勞基法第12條除斥期間規定。原審認定雙方有
  合意終止契約，未審酌玄連公司依勞基法第12條第1項第4款終
  止契約是否合法有效、上訴人與青聿頁公司或青聿頁日式美食
  公司間是否存在勞動契約關係，亦未審酌當事人已經自認或不
  爭執之事項，其程序具有重大瑕疵，顯有判決不備理由之違誤
  。又被上訴人間均為系爭勞動契約之相對人，無論就薪資給付
  或勞工退休金提繳等，應由被上訴人各自負勞基法及契約上雇
  主全部給付之責任。
被上訴人方面：
㈠玄連公司抗辯：伊於106年6月1日承接經營徐州店及花博店，並留用全部員工，故上訴人自同日起受僱於伊，與青聿頁公司、青聿頁日式美食公司間無僱傭關係。又上訴人自106年6月3日起擔任徐州店店長，依朱翠蓮之指示執行徐州店營運事務。嗣上訴人於108年1月間多次早退、未打卡，同年2月1日調至花博店工作後，曾於同年2月28日要求朱翠蓮計給資遣費，又拒不接受排休，經朱翠蓮理性溝通，仍屢次頂撞朱翠蓮，嚴重影響伊營運管理，違反勞動契約及工作規則情節重大，伊乃於同年3月5日依勞基法第12條第1項第4款規定向上訴人預告翌日終止系爭勞動契約，並以臺北東門第000093號存證信函為終止系爭勞動契約之意思表示，且上訴人亦同意伊發給資遣費及非自願離職證明書，僱傭關係因此消滅，上訴人不得再請求伊發給工資或提繳勞工退休金等語，資為抗辯。
㈡聿頁公司及青聿頁日式美食公司則以：上訴人之雇主為玄連公
  司，與伊等無涉。又上訴人原任職之徐州店既自106年6月1日
  起由玄連公司經營，上訴人復於108年2月以後僅在玄連公司經
  營之花博店任職，同年3月6日因與玄連公司終止僱傭契約後離
  職，上訴人亦自認其乃受僱於玄連公司，因此，上訴人之雇主
  乃係玄連有限公司無誤等語，資為抗辯。　
原審就上訴人之請求，判決上訴人敗訴，上訴人不服，提起上
  訴，並為訴之擴張，聲明：㈠原判決廢棄；㈡確認上訴人與被上
  訴人間僱傭關係存在；㈢被上訴人各應自108年3月6日起至上訴
  人復職之日止，按月於次月5日給付上訴人5萬2,000元，及各
  自次月6日起至清償日止，按週年利率5%計算之利息，如其中
  一被上訴人已給付，在給付之範圍內，其他被上訴人同免給付
  之義務；㈣被上訴人應各自108年3月6日起至上訴人復職之日止
  ，按月提繳勞工退休金3,180元至上訴人之勞退專戶，如其中
  一被上訴人已提繳，在提繳之範圍內，其他被上訴人同免給付
  或提繳之義務；㈤第三項聲明，願供擔保請准宣告假執行。被
  上訴人則為答辯聲明：㈠上訴駁回及擴張之訴均駁回；㈡如受不
  利判決，願供擔保請准宣告免為假執行。
兩造所不爭執之事項：
㈠上訴人自100年6月13日起在徐州店工作，其相關工作調整如下
  ：
⒈106年6月1日：徐州店原由青聿頁日式美食公司經營，106年6月
  1日起由玄連公司經營，其後上訴人之工作由玄連公司法定代
  理人李玄碩及其妻朱翠蓮指揮監督。
⒉108年2月1日：因徐州店結束營業，上訴人工作地點自108年2月
  1日起改在花博店。
⒊108年3月5日：玄連公司以上訴人違反勞動契約或工作規則情節
  重大為由，依勞動基準法第12條第1項第4款規定向上訴人預告
  翌日終止僱傭契約，終止契約前上訴人每月工資5萬2,000元，
  於次月5日發給（見原審卷第17-18頁之原證1臺北市政府勞動
  局勞資爭議調解紀錄、第59-61頁之原證5薪資表、第63頁之原
  證6對話紀綠、第125頁之被證6對話紀綠）。
⒋108年3月12日：上訴人以玄連公司為相對人，申請勞資爭議調
  解，108年4月9日調解不成立（見原審卷第17-18頁之原證1臺
  北市政府勞動局勞資爭議調解紀錄）。
⒌108年3月26日：上訴人寄發存證信函向玄連公司表示：上訴人
  自100年6月13日在青聿頁公司任職，迄106年6月青聿頁公司轉
  讓經營權給玄連公司，皆在同一地點工作，詎料玄連公司108
  年3月6日以Line向上訴人表示依勞動基準法第12條解僱，且拒
  不說明事由，其非法解僱行為已嚴重違反勞動基準法保障勞工
  權益之宗旨及規定，請玄連公司於函到3日內與上訴人協商恢
  復勞雇關係或以資遣方式發給積欠薪資、資遣費及非自願離職
  證明書等語（見原審卷第65-69頁之原證7存證信函及掛號郵件
  收件回執）
㈡上訴人之勞工保險投保單位、勞工退休金提繳單位如下：（見
  原審卷第19-30頁之勞工保險被保險人投保資料表、勞工退休
  金提繳異動明細表、已繳納勞工個人專戶明細資料）
⒈100年7月1日至102年7月29日、102年10月23日至104年10月2日
  ：青聿頁公司徐州路34號門市。
⒉102年8月1日至102年10月23日、104年10月3日至106年6月2日：
  青聿頁日式美食公司。
⒊106年6月3日至108年3月7日：玄連公司。
㈢青聿頁公司、青聿頁日式美食公司營業所均設在臺北市○○區○○○
  路0段00巷0號1樓，法定代理人同為葉裕清；玄連公司營業所
  設在臺北市○○區○○路0段000號11樓之6，法定代理人為李玄碩
  （見原審卷第35、39、31頁之原證4公司基本資料），其等經
  營徐州店及花博店過程如下：
⒈徐州店係青聿頁日式美食公司向台大承租經營，自106年6月1日
  起由玄連公司經營，對外營業時仍開立青聿頁日式美食公司之
  統一發票；嗣於108年2月1日玄連公司結束徐州店之經營後，
  青聿頁日式美食公司即未再向台大承租。
⒉花博店係青聿頁日式美食公司向訴外人好味全市集股份有限公
  司（下稱好味全公司）承租經營，自106年6月1日起由玄連公
  司經營，對外營業時仍開立青聿頁日式美食公司之統一發票；
  嗣於108年10月31日玄連公司結束花博店之經營後，由青聿頁
  日式美食公司繼續經營至110年6月租約到期，而結束花博店之
  經營。
㈣原證1至7，玄連公司所提被證1至7，形式上均為真正。其中玄
  連公司所提附表「許惠卿108年1月份班表暨實際出勤時間一覽
  表」之「表定上下班時間」、「實際出勤時間」，與被證1班
  表、被證2打卡單之記載相符，所提被證4錄音光碟內容係上訴
  人與朱翠蓮於108年2月28日在花博店之對話，被證5譯文內容
  與被證4錄音光碟內容相符。
本件之爭點：㈠上訴人之雇主為何人？㈡玄連公司於108年3月5日
  依勞基法第12條第1項第4款規定，終止兩造間之勞動契約，是
  否有理由？如終止不合法，兩造是否有合意終止系爭勞動契約
  ？㈢上訴人請求確認兩造僱傭關係存在，是否有理由？㈣上訴人
  依系爭勞動契約之約定及民法第487條前段之規定，請求被上
  訴人應自108年3月6日起至上訴人復職之日止，按月於次月5日
  給付5萬2,000元，及自各自應給付之翌日起算之法定遲延利息
  ，是否有理由？㈤上訴人依勞退條例第6條第1項、第14條第1項
  規定，請求被上訴人自108年3月6日起至上訴人復職之日止，
  按月提繳3,180元至上訴人之勞退專戶，是否有理由？茲分別
  析述如下：
㈠上訴人之雇主為玄連公司：
⒈按事業單位改組或轉讓時，經新舊雇主商定留用勞工之工作年
  資，應由新雇主繼續予以承認，併計勞工工作年資，勞基法第
  20條、第57條定有明文。又勞基法第20條所稱「事業單位改組
  或轉讓」，於事業單位為公司組織者，包括依公司法規定變更
  組織或合併，以消滅原有法人人格另立新法人人格之情形在內
  ，但不以此為限，如公司移轉其全部營業、財產予他公司承接
  後，事實上已未再繼續營業者，縱未辦理解散登記，亦屬之。
  又所謂「新舊雇主商定留用之員工」，不僅指經新舊雇主以口
  頭或書面明示留用之員工，如依新舊雇主之舉動或其他情事，
  足以間接推知留用之默示意思者，亦包括在內（最高法院104
  年度台上字第2368號判決意旨參照）。
⒉經查：
⑴上訴人係自100年6月13日起在徐州店工作，徐州店原由青聿頁
  日式美食公司經營，自106年6月1日起由玄連公司經營，其後
  上訴人之工作由玄連公司法定代理人李玄碩及其妻朱翠蓮指揮
  監督，嗣因徐州店結束營業，上訴人工作地點自108年2月1日
  起改在花博店（見不爭執事項㈠⒈）。又徐州店、花博店係青聿
  頁日式美食公司分別向台大、好味全公司承租經營，並均自10
  6年6月1日起由玄連公司經營，對外營業時仍開立青聿頁日式
  美食公司之統一發票，嗣玄連公司先於108年2月1日結束徐州
  店之經營後，青聿頁日式美食公司即未再向台大承租，繼之玄
  連公司於108年10月31日結束花博店之經營後，由青聿頁日式
  美食公司繼續經營至110年6月租約到期，而結束花博店之經營
  （見不爭執事項㈢⒈⒉）。另上訴人於106年6月2日前之勞工保險
  投保單位、勞工退休金提繳單位為青聿頁日式美食公司，而自
  106年6月3日後改為玄連公司（見不爭執事項㈡⒉⒊）。本院審酌
  前述上訴人自100年6月13日起即在徐州店工作，至108年2月1
  日起始改在花博店，且徐州店、花博店原係青聿頁日式美食公
  司分別向台大、好味全公司承租經營，並均自106年6月1日起
  由玄連公司經營等情，核與被上訴人之勞工保險投保單位、勞
  工退休金提繳單位在106年6月2日前為青聿頁日式美食公司，
  而自106年6月3日後改為玄連公司等情相符，參以青聿頁日式
  美食公司所述：其將徐州店交給玄連公司經營，係屬於玄連公
  司承接青聿頁日式美食公司之員工及經營權之權利，為事業單
  位之一部轉讓，屬勞基法第20條之轉讓等語（見本院卷第420-
  421頁）。是依青聿頁日式美食公司與玄連公司之舉動，已足
  以間接推知玄連公司有留用上訴人之默示意思。自堪認上訴人
  在106年6月2日前係受僱於青聿頁日式美食公司所經營之徐州
  店，嗣青聿頁日式美食公司於106年6月1日將徐州店之營業轉
  讓玄連公司後，上訴人為玄連公司繼續留用之勞工。因此，上
  訴人應自106年6月2日起受僱於玄連公司，青聿頁日式美食公
  司自斯時起已非上訴人之雇主甚明，僅上訴人任職於青聿頁日
  式美食公司之工作年資應與其後任職於玄連公司之工作年資合
  併計算。
⑵雖上訴人主張被上訴人公司董監事間實具有高度重疊關係，如
  青聿頁公司、青聿頁日式美食公司、訴外人好味全餐飲管理顧
  問股份有限公司（下稱好味全顧問公司）之法定代理人皆為葉
  裕清，其亦為好味全公司董事。且本件審理時，青聿頁日式美
  食公司法定代理人自葉裕清變更為范姜明正，范姜明正目前同
  時為好味全顧問公司、好味全公司之法定代理人，玄連公司解
  散前之實際負責人朱翠蓮，為青聿頁日式美食公司監察人、好
  味全顧問公司董事，玄連公司法定代理人李玄碩為朱翠蓮之配
  偶，青聿頁日式美食公司董事柯義浤，為好味全顧問公司監察
  人等，且自106年6月1日起由玄連公司經營徐州店及花博店，
  對外營業時仍開立青聿頁日式美食公司之統一發票，是依好味
  全餐飲管理顧問股份有限公司（下稱好味全顧問公司）、好味
  全公司、青聿頁公司、青聿頁日式美食公司、玄連公司等公司
  間之董監事組成、資金流動狀況，應足推認各公司係以好味全
  顧問公司為首之關係企業或集團企業，足認青聿頁日式美食公
  司、青聿頁公司本係同一體共同僱用上訴人，並於106年6月1
  日時青聿頁日式美食公司將店面經營權讓予玄連公司經營，此
  種經營權出租契約，性質應為設備、店面租賃契約、商標技術
  使用、人員勞動契約讓與之契約等非典型契約之混合契約。尤
  其除了上訴人以外，其餘員工如李思潔、余素美、吳權桂、莊
  智揚等人，其勞保投保紀錄皆於106年6月2日前投保於青聿頁
  日式美食公司，且皆於106年6月3日起改投保於玄連公司，其
  時間與原投保單位更換時間如此吻合，足認乃係被上訴人三家
  公司共同謀議結果，且余素美、吳權桂、莊智揚三人至108年1
  1月1日從玄連公司退保，同日改回投保於青聿頁日式美食公司
  ，足見被上訴人等三間公司其財務管理、資金運用、營運方針
  、人事管理等實為同一。或可認為上訴人與其同事自始係受僱
  於青聿頁日式美食公司，僅於106年6月借調至玄連公司，後於
  108年11月再將借調之勞工返回青聿頁日式美食公司，足認被
  上訴人三間公司關於員工關係實互有轉讓、承受關係等語。惟
  查：
①從上開各公司之董監事組成及好味全顧問公司債權抵繳股款動
  用明細表（見本院卷第275-276頁）所示之資金流動狀況，尚
  不足以推論各公司係依公司法第369條之1規定成立以好味全顧
  問公司為首之關係企業或集團企業，亦不足以形成上訴人任職
  期間同時受上開各公司同一體僱用之心證。
②青聿頁日式美食公司於106年6月1日將店面經營權讓予玄連公司
  經營時，除上訴人外，其餘員工如李思潔、余素美、吳權桂、
  莊智揚等人，其勞保投保紀錄亦皆於106年6月2日前投保於青
  聿頁日式美食公司，而於106年6月3日起改投保於玄連公司一
  節，因青聿頁日式美食公司自106年6月1日起，將徐州店、花
  博店改由玄連公司經營，係屬勞基法第20條之轉讓，已如前述
  ，則李思潔、余素美、吳權桂、莊智揚等員工，於轉讓後繼續
  任職，核屬與上訴人之情形相同，其等均為留用之員工，則青
  聿頁日式美食公司於106年6月1日將徐州店、花博店之營業轉
  讓玄連公司後，上開員工固為玄連公司繼續留用之勞工，但尚
  無法以上開員工之留用之事實，推論青聿頁公司或青聿頁日式
  美食公司於106年6月2日以後，有繼續僱用包括上訴人在內之
  前揭員工之事實。
③余素美、吳權桂、莊智揚（下稱余素美等3人）至108年11月1日
  從玄連公司退保，同日改回投保於青聿頁日式美食公司部分，
  因玄連公司於108年10月31日結束花博店之經營後，由青聿頁
  日式美食公司繼續經營至110年6月租約到期（見不爭執事項㈢⒉
  ），則余素美等3人於玄連公司結束經營，而由青聿頁日式美
  食公司繼續經營後，繼續任職於原店面，僅能證明其等係青聿
  頁日式美食公司收回經營權後，留用之員工，但尚無法以此事
  實，推論玄連公司、青聿頁公司在108年11月1日之後，仍有僱
  用余素美等3人之事實，更無法由此證明上訴人與余素美等3人
  係受僱於青聿頁日式美食公司，於106年6月借調至玄連公司，
  後於108年11月再將借調之其等返回青聿頁日式美食公司等事
  實為真正。
④至玄連公司自106年6月1日起由經營徐州店及花博店時，對外營
  業時固開立青聿頁日式美食公司之統一發票，惟此係玄連公司
  與青聿頁日式美食公司之內部關係，尚無法由此事實，推論青
  聿頁日式美食公司或青聿頁公司在106年6月2日以後，有僱用
  上訴人之事實。
⑤從而，上訴人在106年6月2日前固係受僱於青聿頁日式美食公司
  所經營之徐州店，惟青聿頁日式美食公司於106年6月1日將徐
  州店之營業轉讓玄連公司後，上訴人為玄連公司繼續留用之勞
  工，其自106年6月2日起受僱於玄連公司，玄連公司為其雇主
  ，是上訴人主張其雇主包括青聿頁日式美食公司及青聿頁公司
  云云，委不足採。
㈡玄連公司於108年3月5日依勞基法第12條第1項第4款規定，終止
  系爭勞動契約，為無理由：
⒈按勞工違反勞動契約或工作規則情節重大者，雇主得不經預告
  終止契約，勞基法第12條第1項第4款固定有明文。惟所謂「情
  節重大」，係指因該事由導致勞動關係進行受到干擾，而有賦
  予雇主立即終止勞動契約關係權利之必要，且受僱人亦無法期
  待雇主於解僱後給付其資遣費而言，此必以勞工違反勞動契約
  或工作規則之具體事項，客觀上已難期待雇主採用解僱以外之
  懲處手段而繼續其僱傭關係，雇主所為之懲戒性解僱與勞工之
  違規行為在程度上核屬相當者，始足稱之（最高法院99年度台
  上字第2348號判決要旨參照）。又上開規定所謂「情節重大」
  ，應依據事業之性質和需要，參酌勞工之違規行為態樣、對雇
  主及所營事業所生之危險或損失、勞工到職時間之久暫等客觀
  情事，並考量逕予解僱是否有違比例原則、懲戒相當性及解僱
  最後手段，綜合研判之（最高法院102年度台上字第979 號判
  決要旨參照）。
⒉經查：　
⑴證人即玄連公司法定代理人李玄碩之配偶朱翠蓮於原審到庭證
  稱：伊在玄連公司擔任經理，工作內容為管理員工、進貨及餐
  廳管理，伊於108年3月5日以通訊軟體通知上訴人，玄連公司
  依勞基法第12條第4項規定，於同年月6日解僱上訴人，因當日
  上訴人休假，故伊僅以前揭通訊軟體表示終止系爭勞動契約，
  沒有另以口頭或其他方式向上訴人表明終止事由；上訴人於10
  8年2月28日因排班問題，與伊發生衝突，上訴人對伊大聲咆哮
  ，發生衝突前，上訴人在當天下午1時許，寫了一張紙條給伊
  ，說其在玄連公司的年資1年8月，其資遣費有1個月、預告工
  資30天，再加上青聿頁公司的年資6年，問伊要怎麼算資遣費
  給上訴人，伊說如果要算只能算玄連公司的年資，青聿頁公司
  的年資要看該公司願不願意給，上訴人沒有說話，就去工作；
  當日下午3時許之後，上訴人就與伊因排班問題起衝突，伊用
  手機錄音，伊會錄音的原因，是因為上訴人於當天下午1時許
  跟伊說資遣費的事，伊認為上訴人心態不正常，因為伊沒有要
  解僱上訴人；終止契約之具體事實，就是對話錄音所載之衝突
  ，伊認為上訴人違反勞動契約或工作規則情節重大，因為上訴
  人本來擔任徐州店店長，有責任帶好徐州店員工，但是徐州店
  經營情況不好，徐州店的員工全部調到圓山花博店，員工可能
  不滿，因為圓山花博店有其他員工，徐州店的員工調到圓山花
  博店後，工作態度不積極，會影響到圓山花博店原來的員工。
  上訴人於108年2月28日與伊發生衝突，是在餐廳營業場所內，
  當時營業場所有全體員工及顧客在場，上訴人向伊大聲咆哮的
  行為，是在大眾面前公然侮辱伊，員工不應該對上司無理侮辱
  ，對伊造成很大傷害，顧客都知道伊等同於老闆，伊認為上訴
  人是多年員工，卻先來向伊要資遣費，又對伊公然大聲咆哮，
  伊認為上訴人的心已不在公司，所以解僱上訴人等語（見原審
  卷第211-218頁）。
⑵是依證人朱翠蓮前揭證述之內容觀之，玄連公司於108年3月5日
  依勞基法第12條第1項第4款規定，終止系爭勞動契約之事由為
  上訴人與朱翠蓮前揭因排班爭執所發生之衝突，此核與玄連公
  司所稱終止之事由係上訴人於108年2月28日完全不接受朱翠蓮
  的指揮，造成終止的原因等語相符（見本院卷第334頁）。然
  觀之玄連公司所提上訴人與朱翠蓮發生爭執之當日對話內容，
  兩人雖就朱翠蓮是否有未經上訴人之同意，而逕自排定上訴人
  之特別休假有所爭執，上訴人並因而表示朱翠蓮沒有權利為其
  排定特別休假，及不同意朱翠蓮所排定之休假等情，有該對話
  譯文及錄音光碟可參（見原審卷第119-123頁）。但上訴人前
  揭行為僅在表達特別休假之排定，為其自己之權利，朱翠蓮不
  可未經其同意逕自排定特別休假，自難認此意見之表達係違反
  勞動契約或工作規則之約定，遑論玄連公司並未舉證證明上訴
  人之前揭行為，係違反系爭勞動契約之何項約定，或玄連公司
  所制定之何項工作規則。至朱翠蓮證稱上訴人當日有對其為咆
  哮之行為一節，縱認屬實，上訴人對朱翠蓮咆哮或有不當，惟
  此尚難認係違反勞動契約或工作規則情節重大之行為，玄連公
  司未使用勞基法所賦予之如申誡、記過、減薪等懲戒方式，或
  調職等各種手段，以促使上訴人改善，即片面終止系爭勞動契
  約，亦與「解僱最後手段性原則」不符。故玄連公司依勞基法
  第12條1項第4款之規定，終止系爭勞動契約，難認合法。
⑶從而，玄連公司依勞基法第12條第1項第4款之規定，終止其與
  上訴人間之系爭勞動契約，自不合法。
㈢玄連公司與上訴人未合意終止系爭勞動契約：
⒈按契約合意終止，係契約雙方當事人，依合意訂立契約，使原
  有契約之效力向後歸於無效，亦即以第二次之契約終止原有之
  契約（第一次之契約）。依契約自由原則，契約之雙方當事人
  雖得再訂契約，使原屬有效之契約向將來歸於無效，惟其成立
  要件仍應依民法第153條之規定定之。又契約之成立，須有要
  約與承諾二者意思表示一致之事實始足當之，若無此事實，即
  契約尚未合法成立，自不發生契約之效力（最高法院88年度台
  上字第661號判決要旨參照）。
⒉查依證人朱翠蓮前揭證述之內容觀之，其係於108年3月5日以通
  訊軟體通知上訴人，告知玄連公司依勞基法第12條第4項規定
  ，於同年月6日解僱上訴人。是以，玄連公司既已片面決定終
  止系爭勞動契約，並由朱翠蓮告知上訴人於108年3月6日解僱
  上訴人，故朱翠蓮係代理玄連公司向上訴人為終止系爭勞動契
  約之意思，而非向上訴人為合意終止系爭勞動契約之要約，上
  訴人自無從為合意終止之承諾。至上訴人雖曾向朱翠蓮提及資
  遣一事，但其等並未就資遣之條件達成意思表示一致，自難以
  此推論上訴人與玄連公司已有合意終止系爭勞動契約之合致。
  是玄連公司抗辯其與上訴人已合意終止系爭勞動契約云云，顯
  不足採。　
㈣上訴人請求確認其與玄連公司間之僱傭關係存在，為有理由：
⒈承上所述，玄連公司係上訴人之雇主，雙方簽有系爭勞動契約
  ，又玄連公司抗辯其於108年3月5日依勞基法第12條第1項第4
  款規定，終止系爭勞動契約，為不合法，且玄連公司與上訴人
  亦未合意終止系爭勞動契約，則系爭勞動契約自仍屬有效存在
  ，上訴人請求確認其與玄連公司間僱傭關係存在，應屬有據。
⒉至證人朱翠蓮固證稱玄連公司已解散等語。然查，玄連公司解
  散後，固可依勞基法第11條第1款之規定，以歇業或轉讓為由
  ，預告上訴人而終止系爭勞動契約，但尚無從以此事實，回溯
  推論玄連公司於108年3月6日終止系爭勞動契約為合法。且玄
  連公司迄今均未依勞基法第11條第1款之規定，另為終止系爭
  勞動契約之意思表示，則其等間之僱傭契約仍屬存在，上訴人
  自有提起此部分訴訟之確認利益，併予敘明。
⒊又青聿頁公司與青聿頁日式美食公司均非上訴人之雇主，已如
  前述，故上訴人請求確認其與青聿頁公司、青聿頁日式美食公
  司間僱傭關係存在，尚乏所據，應予駁回。
㈤上訴人依系爭勞動契約之約定及民法第487條前段之規定，請求
  玄連公司應自108年3月6日起至上訴人復職之日止，按月於次
  月5日給付5萬2,000元，及自次月6日起算之法定遲延利息，為
  有理由：
⒈按僱用人受領勞務遲延者，受僱人無補服勞務之義務，仍得請
  求報酬；又債務人非依債務本旨實行提出給付者，不生提出之
  效力，但債權人預示拒絕受領之意思或給付兼需債權人之行為
  者，債務人得以準備給付之事情，通知債權人以代提出；債權
  人對於已提出之給付，拒絕受領或不能受領者，自提出時起，
  負遲延責任；民法第487條、第235條及第234條分別定有明文
  。再債權人於受領遲延後，需再表示受領之意，或為受領給付
  作必要之協力，催告債務人給付時，其受領遲延之狀態始得認
  為終了，在此之前，債務人無須補服勞務之義務，仍得請求報
  酬（最高法院92年度台上字第1979號判決意旨參照）。查玄連
  公司終止系爭勞動契約為不合法，其與上訴人間僱傭契約仍屬
  有效存在，已如上述，則其等間之僱傭關係即屬存在。然玄連
  公司自始即認其等間之僱傭契約業經其於108年3月6日終止，
  自難期待玄連公司再續為僱傭關係等情，佐以，上訴人於109
  年3月26日寄發存證信函，請求玄連公司恢復勞雇關係，並補
  償自同年月6日起至回復工作日應有薪資（見不爭執事項㈠⒌）
  ，惟玄連公司仍拒絕上訴人勞務之提供，堪認上訴人已提出勞
  務給付之準備，惟玄連公司自108年3月6日終止其等間之僱傭
  契約後，即拒絕受領上訴人繼續提供勞務，而有受領勞務遲延
  之情事，揆諸上開說明，上訴人並無補服勞務之義務，其自得
  請求玄連公司自終止系爭勞動契約後之108年3月6日起按月給
  付薪資。從而，上訴人請求玄連公司自108年3月6日起至上訴
  人復職之日止，按月於次月5日給付上訴人薪資5萬2,000元，
  及自次月6日起至清償日止，按週年利率5%計算之利息，為有
  理由，應予准許。
⒉至青聿頁公司與青聿頁日式美食公司均非上訴人之雇主，已如
  前述，則上訴人請求青聿頁公司與青聿頁日式美食公司應各自
  108年3月6日起至上訴人復職之日止，按月於次月5日給付上訴
  人薪資5萬2,000元，及自次月6日起至清償日止，按週年利率5
  %計算之利息，尚乏所據，應予駁回。
㈥上訴人依勞退條例第6條第1項、第14條第1項規定，請求玄連公
  司自108年3月6日起至上訴人復職之日止，按月於次月底前提
  繳3,180元至上訴人之勞退專戶，為有理由：
⒈按雇主應為適用勞工退休金條例之勞工，按月提繳退休金，儲
  存於勞工保險局設立之勞工退休金個人專戶；雇主每月負擔之
  勞工退休金提繳率，不得低於勞工每月工資6%；前項規定月提
  繳工資分級表，由中央主管機關擬定，報請行政院核定；雇主
  未依本條例之規定按月提繳或足額提繳勞工退休金，致勞工受
  有損害者，勞工得向雇主請求損害賠償，勞退條例第6條第1項
  、第14條第1項、第2項及第31條第1項規定參照。
⒉查上訴人受僱玄連公司期間，玄連公司應依勞退條例規定，按
  月依月提繳工資分級表規定為上訴人提繳退休金。又上訴人每
  月工資為5萬2,000元（見不爭執事項㈠⒊），依勞工退休金提繳
  工資分級表，其月提繳工資應為5萬3,000元，是以雇主每月負
  擔之提繳率6%計算，玄連公司每月應為上訴人提繳之金額為3,
  180元（計算式：50,300×6﹪＝3,180），則玄連公司之解僱既不
  合法，則上訴人請求玄連公司提繳自108年3月6日起至上訴人
  復職日止，按月於次月底前提繳3,180元，至上訴人之勞退金
  專戶內，為有理由，應予准許。
⒊至青聿頁公司與青聿頁日式美食公司均非上訴人之雇主，已如
  前述，則上訴人請求青聿頁公司與青聿頁日式美食公司應各自
  108年3月6日起至上訴人復職之日止，按月提繳3,180元，至上
  訴人之勞退金專戶內，尚乏所據，應予駁回。　
綜上所述，玄連公司終止其與上訴人間之系爭勞動契約為不合
  法，其等間之僱傭關係仍屬存在，則上訴人㈠請求確認其與玄
  連公司間僱傭關係存在，㈡依其與玄連公司間系爭勞動契約之
  約定及民法第487條前段之規定，請求玄連公司自108年3月6日
  起至上訴人復職之日止，按月於次月5日給付上訴人5萬2,000
  元，及自次月6日起至清償日止，按週年利率5%計算之利息；㈢
  依勞退條例第6條第1項、第14條第1項規定，請求玄連公司自1
  08年3月6日起至上訴人復職日止，按月於次月底前提繳3,180
  元至上訴人之勞退金專戶，均為有理由，應予准許；至逾此範
  圍之請求，為無理由，應予駁回；上訴人敗訴部分，其假執行
  之聲請亦失所依據，應併予駁回。從而，原審就上開應准許㈠
  、㈡、㈢部分，為上訴人敗訴之判決，尚有未洽，上訴論旨指摘
  原判決此部分不當，求予廢棄改判，並擴張上開應准許㈡、㈢部
  分，均為有理由，爰由本院廢棄改判並擴張如主文第二、三、
  四項所示。又上訴人之請求不應准許部分，原審為上訴人敗訴
  之判決，並駁回其假執行之聲請，理由雖有不同，結論則無二
  致，原判決此部分仍應予以維持，上訴意旨指摘原判決此部分
  不當，求予廢棄改判，為無理由，應駁回此部分之上訴。至上
  訴人逾上開應准許㈡、㈢部分，所為之擴張部分，則屬無據，應
  予駁回。又本院就上訴人上開㈡、㈢給付請求部分，為玄連公司
  敗訴之判決，爰依勞動事件法第44條第1項規定，依職權宣告
  假執行，並依同條第2項規定，定相當擔保金額，宣告玄連公
  司得供擔保免為假執行。上訴人擴張之訴敗訴部分，其假執行
  之聲請亦失所依據，應併予駁回。
本件事證已臻明確，兩造其餘之攻擊或防禦方法及所用之證據
  ，經本院斟酌後，認為均不足以影響本判決之結果，爰不逐一
  論列，附此敘明。
據上論結，本件上訴及擴張之訴均為一部有理由、一部無理由
  ，依民事訴訟法第450條、第449條第2項、第79條、第463條、
  第385條第1項前段，勞動事件法第44條第1項、第2項，判決如
  主文。
中　　華　　民　　國　　111 　年　　5 　　月　　31　　日
                  勞動法庭
                        審判長法  官  李慈惠
                              法  官  吳燁山
                              法  官  謝永昌
正本係照原本作成。
如不服本判決，應於收受送達後20日內向本院提出上訴書狀，其
未表明上訴理由者，應於提出上訴後20日內向本院補提理由書狀
（均須按他造當事人之人數附繕本）上訴時應提出委任律師或具
有律師資格之人之委任狀；委任有律師資格者，另應附具律師資
格證書及釋明委任人與受任人有民事訴訟法第466條之1第1項但
書或第2項所定關係之釋明文書影本。如委任律師提起上訴者，
應一併繳納上訴審裁判費。
中　　華　　民　　國　　111 　年　　5 　　月　　31　　日
　　　　　　　　　　　　　    書記官  王增華